【裁判字號】    96,訴,12
【裁判日期】    970124
【裁判案由】    拆屋還地等
【裁判全文】
臺灣彰化地方法院民事判決  96年度訴字第12號
原      告  Ａ○○
            Ｌ○○
共      同
訴訟代理人  林俊雄律師
被      告  Ｂ○○
            Ｑ○○
            Ｐ○○
            癸○○
            Ｆ○
            玄○○
            Ｎ○○
            卯○○
            宇○○
            巳○
上列10人共同
訴訟代理人  陳鴻謀律師
複 代理 人  盧志科律師
被      告  午○○    住彰化縣大村鄉○○路○段4巷28號
            天○○    住同上
            宙○○    住同上
            Ｈ○○    住同上
            Ｇ○○    住同上
            亥○○    住同上
            Ｏ○○    住同上
            戌○○    住新竹縣竹東鎮○○里○○路16號8樓
            Ｉ○○    住彰化縣大村鄉○○路○段4巷28號
            辛○○    住同上
            壬○○    住同上
            黃○○    住同上
            地○○    住同上
            甲○○    住同上
            丙○○    住同上
            乙○○    住同上
            Ｅ○○    住桃園縣八德市白鷺里合興24之6號
            Ｃ○○    住同上
            Ｄ○○    住彰化縣大村鄉○○路○段4巷28號
            Ｋ○○    住南投縣南投市○○路832號
            Ｍ○○    住彰化縣大村鄉○○路○段4巷34號
            Ｊ○○    住彰化縣大村鄉○○街110號
            酉○○    住台中市○○○路61巷8號14樓之3
            未○○    住彰化縣大村鄉○○路○段4巷35號
            申○○    住彰化縣大村鄉○○路○段4巷34號
            辰○○    住彰化縣大村鄉○○路○段4巷37號
            丑○○    住彰化縣大村鄉○村村○○街43號
            子○○    住台中市○○區○○街95號7樓
            丁○      住彰化縣大村鄉○○路○段4巷37號
            戊○○    住彰化縣大村鄉○○路○段4巷28號
            己○○    住台北縣八里鄉○○路○段105巷10號3
                        樓
            庚○○○  住台中縣豐原市○○路80巷66號
            寅○○    住彰化縣員林鎮○○街521號
上列當事人間請求拆屋還地等事件，本院於民國97年1月10日言
詞辯論終結，茲判決如下：
    主  文
被告午○○、Ｂ○○、天○○、宙○○、Ｈ○○應將坐落彰化縣
大村鄉○○段第1316地號土地上如附圖所示編號B部分面積103.5
6平方公尺；編號J部分面積43.29平方公尺之建物拆除，並將該
部分土地交還原告及其他共有人全體。
被告癸○○應將坐落彰化縣大村鄉○○段第1316地號土地上如附
圖所示編號C部分面積84.83平方公尺之建物拆除，並將該部分土
地交還原告及其他共有人全體。
被告Ｆ○應將坐落彰化縣大村鄉○○段第1316地號土地上如附圖
所示編號D部分面積44.9平方公尺之建物拆除，並將該部分土地
交還原告及其他共有人全體。
被告Ｎ○○應將坐落彰化縣大村鄉○○段第1316地號土地上如附
圖所示編號F部分面積203.81平方公尺之建物、同段第1325地號
土地上如附圖所示編號N部分面積27.5平方公尺之建物拆除，並
將該部分土地交還原告及其他共有人全體。
被告戊○○、己○○、庚○○○應將坐落彰化縣大村鄉○○段第
1316地號土地上如附圖所示編號G部分面積72.62平方公尺之建物
拆除，並將該部分土地交還原告及其他共有人全體。
被告Ｑ○○、Ｇ○○、亥○○、Ｏ○○、戌○○應將坐落彰化縣
大村鄉○○段第1316地號土地上如附圖所示編號H部分面積45.77
平方公尺；編號J1部分面積24.96平方公尺之建物、同段第1325
地號土地上如附圖所示編號N1部分面積8.56平方公尺；編號O部
分面積24.04平方公尺之建物拆除，並將該部分土地交還原告及
其他共有人全體。
被告Ｉ○○、辛○○、Ｐ○○、壬○○、黃○○、地○○、甲○○、丙○○、乙○○、Ｅ○○、Ｃ○○、Ｄ○○應將坐落彰化縣
大村鄉○○段第1316地號土地上如附圖所示編號I部分面積21.05
平方公尺；編號L部分面積21.55平方公尺之建物、同段第1325地
號土地上如附圖所示編號N2部分面積11.22平方公尺；編號N3部
分面積3.38平方公尺之建物拆除，並將該部分土地交還原告及其
他共有人全體。
被告卯○○應將坐落彰化縣大村鄉○○段第1325地號土地上如附
圖所示編號Q部分面積47.41平方公尺之建物拆除，並將該部分土
地交還原告及其他共有人全體。
被告玄○○、Ｋ○○、Ｊ○○、Ｍ○○應將坐落彰化縣大村鄉○○段第1325地號土地上如附圖所示編號T部分面積24.28平方公尺
；編號W部分面積77. 45平方公尺之建物拆除，並將該部分土地
交還原告及其他共有人全體。
被告宇○○、未○○、酉○○應將坐落彰化縣大村鄉○○段第13
25地號土地上如附圖所示編號R部分面積171.89平方公尺；編號
R1部分面積59.03平方公尺；編號S部分面積63.79平方公尺之建
物拆除，並將該部分土地交還原告及其他共有人全體。
被告申○○應將坐落彰化縣大村鄉○○段第1325地號土地上如附
圖所示編號T1部分面積23.39平方公尺之建物拆除，並將該部分
土地交還原告及其他共有人全體。
被告巳○應將坐落彰化縣大村鄉○○段第1325地號土地上如附圖
所示編號U部分面積59.66平方公尺之建物拆除，並將該部分土地
交還原告及其他共有人全體。
被告辰○○、丑○○、子○○應將坐落彰化縣大村鄉○○段第13
25地號土地上如附圖所示編號V部分面積53.34平方公尺之建物拆
除，並將該部分土地交還原告及其他共有人全體。
被告丁○應將坐落彰化縣大村鄉○○段第1325地號土地上如附圖
所示編號V1部分面積6.15平方公尺；編號V2部分面積54.33平方
公尺之建物拆除，並將該部分土地交還原告及其他共有人全體。
被告寅○○應將其所有坐落彰化縣大村鄉○○段第1325地號土地
上如附圖所示編號P部分面積95.24平方公尺之建物拆除，並將該
部分土地交還原告及其他共有人全體。
本判決於原告以附表所示之金額分別為被告供擔保後，各得假執
行；但被告分別以附表所示之金額為原告預供擔保，各得免為假
執行。
訴訟費用由被告按附表所示之比例負擔。
    事實及理由
一、除被告未○○、子○○、Ｎ○○、Ｑ○○、宇○○、Ｂ○○
    、癸○○、Ｆ○、Ｐ○○、卯○○、玄○○、巳○外，其餘
    被告受合法通知，均未於最後言詞辯論期日到場，核無民事
    訴訟法第386條各款所列情形，爰依原告之聲請，由其一造
    辯論而為判決，先予敘明。
二、原告起訴主張：
    坐落彰化縣大村鄉○○段第1316、1325地號土地（下稱系爭
    土地）為原告與訴外人賴丁章等人所共有。被告分別占有系
    爭土地，並於其上擁有建物，自屬無權占有。被告已侵害原
    告之權利，爰依民法第767條、第821條規定提起本訴，並聲
    明：(一)被告午○○、Ｂ○○、天○○、宙○○、Ｈ○○應將
    坐落系爭第1316地號土地上如附圖所示編號B部分面積103.5
    6平方公尺及編號J部分面積43.29平方公尺之建物拆除，並
    將土地交還全體共有人。(二)被告癸○○應將坐落系爭第1316
    地號土地上如附圖所示編號C部分面積84.83平方公尺之建物
    拆除，並將土地交還全體共有人。(三)被告Ｆ○應將坐落系爭
    第1316地號土地上如附圖所示編號D部分面積44.9平方公尺
    之建物拆除，並將土地交還全體共有人。(四)被告Ｎ○○應將
    坐落系爭第1316地號土地上如附圖所示編號F部分面積203.8
    1平方公尺及系爭第1325地號土地上如附圖所示編號N部分面
    積27.5平方公尺之建物拆除，並將土地交還全體共有人。(五)
    被告戊○○、己○○、庚○○○應將坐落系爭第1316地號土
    地上如附圖所示編號G部分面積72.62平方公尺之建物拆除，
    並將土地交還全體共有人。(六)被告Ｑ○○、Ｇ○○、亥○○
    、Ｏ○○、戌○○應將坐落系爭第1316地號土地上如附圖所
    示編號H部分面積45.77平方公尺、編號J1部分面積24.96平
    方公尺及系爭第1325地號土地上如附圖所示編號N1部分面積
    8.56平方公尺、編號O部分面積24.04平方公尺之建物拆除，
    並將土地交還全體共有人。(七)被告Ｉ○○、辛○○、Ｐ○○
    、壬○○、黃○○、地○○、甲○○、丙○○、乙○○、Ｅ
    ○○、Ｃ○○、Ｄ○○應將坐落系爭第1316地號土地上如附
    圖所示編號I部分面積21.05平方公尺、編號L部分面積21.55
    平方公尺及系爭第1325地號土地上如附圖所示編號N2部分面
    積11.22平方公尺、編號N3部分面積3.38平方公尺之建物拆
    除，並將土地交還全體共有人。(八)被告卯○○應將坐落系爭
    第1325地號土地上如附圖所示編號Q部分面積47.41平方公尺
    之建物拆除，並將土地交還全體共有人。(九)被告玄○○、Ｋ
    ○○、Ｊ○○、Ｍ○○應將坐落系爭第1325地號土地上如附
    圖所示編號T部分面積24.28平方公尺、編號W部分面積77.45
    平方公尺之建物拆除，並將土地交還全體共有人。(十)被告宇
    ○○、未○○、酉○○應將坐落系爭第1325地號土地上如附
    圖所示編號R部分面積171.89平方公尺、編號R1部分面積59.
    03平方公尺、編號S部分面積63.79平方公尺之建物拆除，並
    將土地交還全體共有人。(十一)被告申○○應將坐落系爭第1325
    地號土地上如附圖所示編號T1部分面積23.39平方公尺之建
    物拆除，並將土地交還全體共有人。(十二)被告巳○應將坐落系
    爭第1325地號土地上如附圖所示編號U部分面積59.66平方公
    尺之建物拆除，並將土地交還全體共有人。(十三)被告辰○○、
    丑○○、子○○應將坐落系爭第1325地號土地上如附圖所示
    編號V部分面積53.34平方公尺之建物拆除，並將土地交還全
    體共有人。(十四)被告丁○應將坐落系爭第1325地號土地上如附
    圖所示編號V1部分面積6.15平方公尺、編號V2部分面積54.
    33平方公尺之建物拆除，並將土地交還全體共有人。(十五)被告
    寅○○應將其所有坐落系爭第1325地號土地上如附圖所示編
    號P部分面積95.24平方公尺之建物拆除，並將土地交還全體
    共有人。(十六)訴訟費用由被告負擔。(十七)願供擔保，請准宣告假
    執行。
四、被告未○○、子○○、寅○○、辰○○、申○○以：被告祖
    先世居系爭土地上，不同意原告之請求等語置辯。
五、被告Ｎ○○、宇○○、Ｂ○○、癸○○、Ｆ○、Ｑ○○、Ｐ
    ○○、卯○○、玄○○、巳○則以：兩造源自同一祖先，又
    被告歷代祖先世居系爭土地上，從未搬遷，被告於系爭土地
    上興建房屋，原告均未表示反對。被告亦係系爭土地之實際
    所有權人，只是當初登記的時候沒有登記到。退步言，縱使
    被告不是系爭土地所有權人，因原告同意被告使用系爭土地
    ，雙方為使用借貸之關係，被告並非無權占有等語資為抗辯
    ，並聲明：原告之訴駁回；訴訟費用由原告負擔；如受不利
    之判決，願供擔保請准宣告假執行。
六、其餘被告經合法通知，均未於言詞辯論期日到場，亦未提出
    書狀作何聲明或陳述。
七、原告上揭主張之事實，業據原告提出系爭土地登記謄本、繼
    承系統表、戶籍謄本等件為證，並經本院會同員林地政事務
    所測量員測量屬實，製有勘驗筆錄在卷可稽，被告對原告主
    張之占用事實亦不爭執，是堪信原告之主張為真正。
八、被告Ｎ○○等雖辯稱其等亦為系爭土地之實際所有權人及與
    原告間有使用借貸關係等語，並提出戶籍謄本為證，惟此為
    原告所否認。而衡情房屋坐落他人土地上之可能原因甚多，
    被告Ｎ○○等雖提出戶籍謄本證明有久居於系爭土地之事實
    ，惟尚不能僅憑此遽認其等為系爭土地之所有權人或與原告
    間有使用借貸關係存在。此外，被告Ｎ○○等並未提出其他
    確切之事證以實其說，其等上開所辯，自難遽採。
九、按所有人對於無權占有或侵奪其所有物者，得請求返還之。
    對於妨害其所有權者，得請求除去之。民法第767條前段及
    中段定有明文。又各共有人對於第三人，得就共有物之全部
    為本於所有權之請求，但回復共有物之請求，僅得為共有人
    全體之利益為之。民法第821條亦有明定。倘共有人中之一
    人起訴時，在聲明中請求應將共有物返還於共有人全體，即
    係為共有人全體利益請求，無須表明全體共有人之姓名（最
    高法院84年台上字第339號判例可資參照）。查系爭土地既
    係原告與其他共有人所共有，目前遭被告未經全體共有人同
    意分別占有如附圖所示部分之土地搭蓋建物，則原告依民法
    第767條之規定，請求被告拆除房屋，並將該部分土地交還
    原告及其他共有人，為有理由，應予准許，爰判決如主文第
    1項至第15項所示。
十、原告及被告Ｎ○○、宇○○、Ｂ○○、癸○○、Ｆ○、Ｑ○○、Ｐ○○、卯○○、玄○○、巳○均陳明願供擔保聲請宣
    告假執行或免為假執行，經核於法均無不合，爰分別酌定相
    當擔保金額宣告之，並依職權宣告其餘被告預供擔保，得免
    為假執行。
十一、訴訟費用負擔之依據：民事訴訟法第78條、第85條第1項
      後段、第2項。
中    華    民    國    97    年    1     月    24    日
                  民事第二庭    法  官  施錫揮
以上正本係照原本作成。
如對判決上訴，應於判決送達後20日內向本院提出上訴狀。
中    華    民    國    97    年    1     月    24    日
                                書記官  黃鏽金
附表：（新台幣元）
┌────┬──────┬──────┬───────┐
│被    告│負擔訴訟    │原告假執行應│被告免為假執行│
│        │費用比例    │供擔保金額  │應供擔保金額  │
├────┼──────┼──────┼───────┤
│午○○  │147800分之  │530,000元   │1,585,980元   │
│Ｂ○○  │14685       │            │              │
│天○○  │（連帶負擔）│            │              │
│宙○○  │            │            │              │
│Ｈ○○  │            │            │              │
├────┼──────┼──────┼───────┤
│癸○○  │147800分之  │310,000元   │916,164元     │
│        │8483        │            │              │
├────┼──────┼──────┼───────┤
│Ｆ○    │147800分之  │170,000元   │484,920元     │
│        │4490        │            │              │
├────┼──────┼──────┼───────┤
│Ｎ○○  │147800分之  │840,000元   │2,498,148元   │
│        │23131       │            │              │
├────┼──────┼──────┼───────┤
│戊○○  │147800分之  │270,000元   │784,296元     │
│己○○  │7262        │            │              │
│庚○○○│（連帶負擔）│            │              │
├────┼──────┼──────┼───────┤
│Ｑ○○  │147800分之  │380,000元   │1,115,964元   │
│Ｇ○○  │10333       │            │              │
│亥○○  │（連帶負擔）│            │              │
│Ｏ○○  │            │            │              │
│戌○○  │            │            │              │
├────┼──────┼──────┼───────┤
│Ｉ○○  │147800分之  │210,000元   │617,760元     │
│辛○○  │5720        │            │              │
│Ｐ○○  │（連帶負擔）│            │              │
│壬○○  │            │            │              │
│黃○○  │            │            │              │
│地○○  │            │            │              │
│甲○○  │            │            │              │
│丙○○  │            │            │              │
│乙○○  │            │            │              │
│Ｅ○○  │            │            │              │
│Ｃ○○  │            │            │              │
│Ｄ○○  │            │            │              │
├────┼──────┼──────┼───────┤
│卯○○  │147800分之  │180,000元   │512,028元     │
│        │4741        │            │              │
├────┼──────┼──────┼───────┤
│玄○○  │147800分之  │370,000元   │1,098,684元   │
│Ｋ○○  │10173       │            │              │
│Ｊ○○  │（連帶負擔）│            │              │
│Ｍ○○  │            │            │              │
├────┼──────┼──────┼───────┤
│宇○○  │147800分之  │1,070,000元 │3,182,868元   │
│未○○  │29471       │            │              │
│酉○○  │（連帶負擔）│            │              │
├────┼──────┼──────┼───────┤
│申○○  │147800分之  │90,000元    │252,612元     │
│        │2339        │            │              │
├────┼──────┼──────┼───────┤
│巳○    │147800分之  │220,000元   │644,328元     │
│        │5966        │            │              │
├────┼──────┼──────┼───────┤
│辰○○  │147800分之  │200,000元   │586,872元     │
│丑○○  │5434        │            │              │
│子○○  │（連帶負擔）│            │              │
├────┼──────┼──────┼───────┤
│丁○    │147800分之  │220,000元   │653,184元     │
│        │6048        │            │              │
├────┼──────┼──────┼───────┤
│寅○○  │147800分之  │350,000元   │1,028,592元   │
│        │9524        │            │              │
└────┴──────┴──────┴───────┘


司法院資訊處製作；財團法人民間司法改革基金會備份。
